高雄高等行政法院簡易判決
　　　　　　　　　　　　　　　　　　 96年度簡字第00268號
原　　　告　臺灣螺管實業股份有限公司
代　表　人　甲○○
訴訟代理人　黃振銘　律師
被　　　告　高雄縣政府環境保護局
代　表　人　乙○○　局長
訴訟代理人　范仲良　律師
上列當事人間因廢棄物清理法事件，原告不服高雄縣政府中華民
國96年5月30日府法訴字第0960121753號訴願決定，提起行政訴
訟。本院判決如下：
    主  文
原告之訴駁回。
訴訟費用由原告負擔。
    事實及理由
一、緣被告於民國（下同）95年2月3日會同高雄縣岡山鎮公所、
    行政院環境保護署環境督察總隊南區環境督察大隊（下稱環
    保署南區督察大隊）及內政部警政署環保警察隊第3中隊人
    員，前往原告公司稽查，發現原告所有坐落於高雄縣岡山鎮
    ○○段87-2、87-3地號土地（下稱系爭土地）上露天堆置裝
    有有害事業廢棄物之太空包（下稱系爭廢棄物），且造成部
    分太空包破損致使系爭廢棄物散落情事，經採樣檢驗後發現
    系爭廢棄物之重金屬溶出試驗總鉛檢測值為8.6mg/L、11.5m
    g/L，總銅（訴願決定書誤為鎘）檢測值為37.2mg/L、30.1m
    g/L，超出「有害事業廢棄物認定標準」，屬有害事業廢棄
    物，被告遂以95年3月17日高縣環6字第0951000417號函暨所
    附處分書，以原告擅自未依規定設置完善貯存設施，並堆置
    有害事業廢棄物，認已違反廢棄物清理法第36條規定，依同
    法第53條規定，裁處原告新台幣（下同）60,000元罰鍰。原
    告不服，提起訴願，經被告依訴願法第58條第2項規定重新
    審查，而於95年6月9日以高縣環6字第0951001016號函自行
    撤銷原處分，並另行依廢棄物清理法第36條暨事業廢棄物貯
    存清除處理方法及設施標準第10條規定，依廢棄物清理法第
    53條規定，作成處以60,000元罰鍰之處分。原告仍表不服，
    提起訴願，亦遭決定駁回，遂提起本件行政訴訟。
二、原告起訴意旨略以：
（一）本件被告行政處分書上所裁罰之依據係「事業廢棄物貯存
      清除處理方法及設施標準第10條」，惟該條文所規範者應
      係「一般事業廢棄物」而非「有害事業廢棄物」，顯有歧
      異，被告據此為裁罰，自有違誤。
（二）又本件系爭「有害事業廢棄物」，是原告所有廠房土地之
      前手「崧聖工業股份有限公司」（下稱崧聖公司）於88年
      間即貯存於上開處所，且曾獲行政院環境保護署（下稱環
      保署）核准該公司將處理廠經固化處理後之固化體，暫時
      貯存於該廠廠內暫貯存區，自88年8月19日起為期1年，此
      有該署88年9月2日（88）環署廢字第0059336號函可資證
      明，是以原告與此批固化體毫無關係。
（三）另環保署上開函文已令被告「應定期或不定期督導及稽查
      崧聖公司處理廠及廠內貯存地點之相關作業情形，並加強
      輔導轄區掩埋場之設置」，詎被告竟自89年間起至94年間
      止，從未派員前往前開貯存地點督導及稽查，復未在現場
      樹立佈告，遑論通知承買人關於前開固化體之性質。由於
      被告怠忽職守，實難期非環保專業廠商之原告對系爭固化
      體為「有害事業廢棄物」事前有任何認知，則被告自難以
      「有害事業廢棄物」之相關規定對原告繩之以罰云云，並
      聲明求為判決撤銷訴願決定及原處分。
三、被告答辯意旨略以：
（一）查廢棄物清理法所稱之廢棄物，分為二種，一為一般廢棄
      物，二為事業廢棄物，廢棄物清理法第2條訂有明文。一
      般廢棄物依廢棄物清理法第14條規定，係由縣市政府執行
      機關負責清除，並作適當之衛生處理。事業廢棄物依廢棄
      物清理法第28條規定則得以1.自行清除、處理、2.共同清
      除、處理、3.委託清除、處理等方式為之。然依同法第36
      條規定：「事業廢棄物之貯存、清除或處理方法及設施，
      應符合中央主管機關之規定。前項事業廢棄物之貯存、清
      除、處理方法及設施標準，由中央主管機關定之。」是廢
      棄物均不得任意棄置處理，如屬於事業廢棄物，其貯存、
      清除、處理方法及設施，需具備法定之標準，方屬適法。
      而依事業廢棄物之貯存、清除、處理方法及設施標準第10
      條、第11條規定，事業廢棄物之貯存設施標準，無論係一
      般事業廢棄物抑或有害事業廢棄物，均有相當之貯存設施
      標準，不得任意為之。
（二）系爭有害事業廢棄物本係貯存堆置於高雄縣岡山鎮○○街
      132號，被告並未對該貯存堆置行為處分原告。而本件處
      分乃係對於原告將前開堆置之有害廢棄物，未經許可或申
      請，即擅自將其搬移至無合法貯存設施標準之高雄縣岡山
      鎮○○段87-2、87-3地號空地，而有違反廢棄物清理法第
      36條之規定，被告遂依同法第53條規定予以處分。查任何
      廢棄物無論係一般廢棄物，抑或事業廢棄物，均不得任意
      傾倒棄置，原告一再諉稱渠對系爭有害廢棄物之性質並無
      認知，自不得作為其任意棄置廢棄物之藉口。況被告函請
      原告陳述意見時，原告亦表示：「原崧聖工業股份有限公
      司於88年向貴局轉環保署核准廢棄處理後以太空包方式暫
      存於岡山鎮○○街132號，截至目前迄未見相關單位依法
      處理，該批廢棄物係貴局列管有案之廢棄物，現崧聖公司
      業已解散，本公司因非專業廠商，恐該批廢棄物造成意外
      ，故經了解原崧聖公司所有挓子段87-2、87-3地號於87年
      間業已就掩埋場設施完成，惟尚未取得操作許可證，本公
      司本於安全起見，洽請合法清運業者擬移往該地暫存，並
      未有違反相關規定。」其意見表示：「恐該批廢棄物造成
      意外」「87-2、87-3地號尚未取得操作許可證」「本於安
      全起見，洽請合法清運業者，擬移往該地暫存。」足證原
      告對於系爭有害事業廢棄物之性質，早已知悉，且亦明知
      遷移暫存之地號，尚未取得操作許可證，其貯存有害事業
      廢棄物自非合法，原告公司仍執意為之，被告予以處分，
      自無不合。是原告請求依法尚屬無據，並請求駁回原告之
      訴等語，資為抗辯。
四、按「事業廢棄物之貯存、清除或處理方法及設施，應符合中
    央主管機關之規定。前項事業廢棄物之貯存、清除、處理方
    法及設施標準，由中央主管機關定之。」「有下列情形之一
    者，處新臺幣6萬元以上30萬元以下罰鍰。經限期改善，屆
    期仍未完成改善者，按日連續處罰。情節重大者，並得命其
    停工或停業：‧‧‧2、貯存、清除或處理有害事業廢棄物
    ，違反第36條第1項規定。」「有害事業廢棄物之貯存設施
    ，除感染性事業廢棄物外，應符合下列規定：1、應設置專
    門貯存場所，其地面應堅固，四周採用抗蝕及不透水材料襯
    墊或構築。2、應有防止地面水、雨水及地下水流入、滲透
    之設備或措施。」分別為廢棄物清理法第36條、第53條第2
    款、行為時（下同）事業廢棄物貯存清除處理方法及設施標
    準（下稱設施標準）第10條第1項第1款及第2款所明定。查
    前揭設施標準乃環保署依廢棄物清理法第36條第2項規定之
    授權，所訂立關於廢棄物貯存、清除、處理方法及設施標準
    之細節性規定，核與廢棄物清理法授權意旨無違，爰予援用
    。
五、經查，被告於95年2月3日會同高雄縣岡山鎮公所、環保署南
    區督察大隊及內政部警政署環保警察隊第3中隊人員，前往
    原告公司稽查，發現原告所有坐落於高雄縣岡山鎮○○段87
    -2、87-3地號系爭土地上露天堆置裝有有害事業廢棄物之系
    爭廢棄物，且造成部分太空包破損致使系爭廢棄物散落情事
    ，經採樣檢驗後發現系爭廢棄物之重金屬溶出試驗總鉛檢測
    值為8.6mg/L、11.5m g/L，總銅（訴願決定書誤為鎘）檢測
    值為37.2mg/L、30.1mg/L ，超出「有害事業廢棄物認定標
    準」，屬有害事業廢棄物，被告遂以95年3月17日高縣環6字
    第0951000417號函暨所附處分書，以原告擅自未依規定設置
    完善貯存設施，並堆置有害事業廢棄物，認已違反廢棄物清
    理法第36條規定，依同法第53條規定，裁處原告60,000元罰
    鍰。原告不服，提起訴願，經被告依訴願法第58條第2項規
    定重新審查，而於95年6月9日以高縣環6字第0951001016號
    函，除更正代表人姓名、詳細說明違反事實，及自行撤銷原
    處分，並另行依廢棄物清理法第36條、53條及設施標準第10
    條規定，作成處以60,000元罰鍰之處分等情，有被告上開處
    分書、稽查照片、被告事業廢棄物稽查工作紀錄表及環保署
    南區督察大隊稽查工作紀錄表及被告廢棄物檢驗報告附原處
    分卷可按，洵堪認定。而原告提起本件訴訟，無非以：上開
    設施標準第10條所規範者應係「一般事業廢棄物」，而非本
    件「有害事業廢棄物」；又系爭廢棄物為其前手「崧聖工業
    股份有限公司」於88年間即貯存，與其無關，並依環保署88
    年9月2日（88）環署廢字第0059336號函，被告從未派員前
    往前開貯存地點督導及稽查，由於被告怠忽職守，實難期非
    環保專業廠商之原告對系爭廢棄物為「有害事業廢棄物」事
    前有任何認知，則被告自難以「有害事業廢棄物」之相關規
    定對原告裁處云云，資為爭執。
六、惟查，被告於95年2月3日前往原告公司稽查，發現原告所有
    坐落於高雄縣岡山鎮○○段87-2、87-3地號土地上露天堆置
    裝有有害事業廢棄物之太空包，且造成部分太空包破損致使
    系爭廢棄物散落情事，經採樣檢驗後發現系爭廢棄物之重金
    屬溶出試驗總鉛檢測值為8.6mg/L、11.5m g/L，總銅檢測值
    為37.2mg/L、30.1mg/L，超出「有害事業廢棄物認定標準」
    ，屬有害事業廢棄物，已如前述；又原告將前開堆置之有害
    廢棄物，未經許可或申請，即擅自將其從高雄縣岡山鎮○○
    街132號搬移至無合法貯存設施標準之同鎮○○段87-2、87-
    3地號空地等情，被告以95年2月20日高縣環6字第095100036
    4號函請原告陳述意見時，原告亦陳述明確在案（詳如下述
    ），足證原告有違反廢棄物清理法第36條規定之行為，則被
    告依同法第53條規定予以處分，尚無不合。又廢棄物清理法
    所稱之廢棄物，分為二種，一為一般廢棄物，二為事業廢棄
    物；一般廢棄物係由執行機關即縣市政府負責清除，並作適
    當之衛生處理。事業廢棄物則得以1.自行清除、處理、2.共
    同清除、處理、3.委託清除、處理等方式為之，廢棄物清理
    法第2條、第14條及第28條可資參照。是以不論廢棄物為一
    般廢棄物或事業廢棄物均不得任意棄置。況本件系爭廢棄物
    經檢驗出為有害事業廢棄物，則依同法第36條規定：「事業
    廢棄物之貯存、清除或處理方法及設施，應符合中央主管機
    關之規定。前項事業廢棄物之貯存、清除、處理方法及設施
    標準，由中央主管機關定之。」因而如屬於事業廢棄物，其
    貯存、清除、處理方法及設施，須具備法定之標準，方屬適
    法。再據上開設施標準第10條及第11條規定，事業廢棄物之
    貯存設施標準，無論係一般事業廢棄物抑或有害事業廢棄物
    ，亦均須有相當之貯存設施標準，不得任意為之。則原告未
    依規定設置完善貯存設施，並堆置有害事業廢棄物之違章事
    實甚為明確，被告據以處罰，即無不合。而原告訴稱上開設
    施標準第10條所規範者應係「一般事業廢棄物」，而非本件
    「有害事業廢棄物」；然本件違章事實發生之時間為95年2
    月3日，被告適用當時有效之該設施標準第10條確實是規範
    「有害事業廢棄物」，是原告此之主張，容有誤會，不足採
    取。
七、再查，原告主張其對系爭廢棄物為「有害事業廢棄物」並無
    任何認知，且系爭廢棄物為崧聖公司所留下與其無關。然系
    爭有害事業廢棄物本係貯存堆置於高雄縣岡山鎮○○街132
    號，該貯存堆置行為被告並未對原告加以裁處，本件係因原
    告將前開堆置之有害廢棄物，未經許可或申請，即擅自將其
    自高雄縣岡山鎮○○街132號搬移至無合法貯存設施標準之
    同鎮○○段87-2、87-3地號空地，而有違反廢棄物清理法第
    36條之規定，被告遂依同法第53條規定予以處分，是原告違
    章事實明確，其稱系爭廢棄物與其無關云云，並不足取。又
    任何廢棄物無論係一般廢棄物，抑或是事業廢棄物，均不得
    任意傾倒棄置，已詳如上述，原告尚不得以其不知系爭廢棄
    物性質作為任意棄置廢棄物之理由。再者，被告於95 年2月
    20日函請原告陳述意見時，原告陳稱：「原崧聖工業股份有
    限公司於88年向貴局轉環保署核准廢棄處理後，以太空包方
    式暫存於岡山鎮○○街132號，截至目前迄未見相關單位依
    法處理，該批廢棄物係貴局列管有案之廢棄物，現崧聖公司
    業已解散，本公司因非專業廠商，恐該批廢棄物造成意外，
    故經了解原崧聖公司所有挓子段87-2、87-3地號於87年間業
    已就掩埋場設施完成，惟尚未取得操作許可證，本公司本於
    安全起見，洽請合法清運業者擬移往該地暫存，並未有違反
    相關規定。」等語，有被告95年2月20日高縣環6字第095100
    0364號函及原告之陳述意見書附原處分卷可憑，足證原告對
    於系爭有害事業廢棄物之性質，早已知悉，且明知所遷移暫
    存之土地，尚未取得操作許可證，故原告仍執意為之，被告
    予以處分，自無不合。另原告認為系爭廢棄物為其前手崧聖
    公司於88年間即貯存，並依環保署88年9月2日（88）環署廢
    字第0059336號函，被告從未派員前往前開貯存地點督導及
    稽查，實難期非環保專業廠商之原告對系爭廢棄物為「有害
    事業廢棄物」事前有任何認知乙節。查該函之意旨係針對崧
    聖公司領有第一類甲級廢棄物處理場（廠）操作許可證，申
    請增加廠內貯存地點，而經該署予以同意核准，且受被告定
    期或不定期督導及稽查等情，有該函附本院卷可稽。惟不論
    是否受有督導及稽查，一般廢棄物，抑或是事業廢棄物，均
    不得任意傾倒棄置，且處置方式應符合法令規定。而原告明
    知系爭廢棄物之性質，且知悉遷移暫存之土地，尚未取得操
    作許可證，業如上述；從而，原告再以被告怠忽職守，以圖
    解免自己之行政責任，顯屬無據，自非可採。
八、綜上所述，原告之主張並不足採。從而被告以原告違反廢棄
    物清理法第36條、上開設施標準第10條規定，依廢棄物清理
    法第53條規定，處以60,000元罰鍰，並無違誤。訴願決定遞
    予維持，亦無不合。原告起訴意旨，為無理由，應予駁回。
    又本件事證已明，故原告請求傳訊證人陳武松，以證明被告
    從未告知原告系爭廢棄物法律上之屬性乙節，已無必要，且
    兩造其餘攻擊防禦方法，均核不影響本件判決基礎，尚無逐
    一論述之必要，附此說明。另本件為簡易事件，爰不經言詞
    辯論為之。
九、據上論結，本件原告之訴為無理由，依行政訴訟法第236條
    、第233條第1項、第195條第1項後段、第98條第1項前段，
    判決如主文。
中　　華　　民　　國　　96　　年　  12　　月　 10  　 日
                  第三庭      法  官  詹日賢
以上正本係照原本作成。
如不服本判決，應於送達後20日內，向本院提出上訴狀並表明上
訴理由，如於本判決宣示後送達前提起上訴者，應於判決送達後
20日內補提上訴理由書（須按他造當事人人數附繕本）。
中　　華　　民　　國　　96　　年　  12　　月　 10  　 日
　　　　　　　　　　　　　　　書記官  林幸怡
附註：
行政訴訟法第235條（第1項、第2項）：
對於適用簡易程序之裁判提起上訴或抗告，須經最高行政法院之
許可。
前項許可，以訴訟事件所涉及之法律見解具有原則性者為限。
